臺灣板橋地方法院刑事判決　　　　　　 96年度簡上字第214號
上　訴　人
即　被　告　甲○○
上列上訴人即被告因傷害等案件，不服本院96年度簡字第159號
，中華民國96年1月18日第一審判決（聲請簡易判決處刑案號：
95年度調偵字第383號），提起上訴，本院管轄之第二審合議庭
判決如下：
    主  文
上訴駁回。
    事實及理由
一、本案經本院審理結果，認第一審以被告甲○○犯刑法第277
    條第1 項之普通傷害罪及同法第309 條第1 項之公然侮辱罪
    ，分別判處拘役59日及銀元3,000 元，並諭知易科罰金及易
    服勞役之標準為銀元300 元折算1 日，其認事用法及量刑均
    無不當，應予維持，並引用第一審判決書記載之事實、證據
    及理由（詳如附件）。
二、上訴人即被告甲○○之上訴意旨略以：伊係基於正當防衛始
    拿安全帽打乙○○的頭部，且係乙○○先出言侮辱伊，伊才
    對乙○○稱：「我不想跟一隻豬說話」、「你們是金光黨」
    ，但伊並未對乙○○罵三字經云云。
三、訊據被告固不否認於民國95年1 月27日18時許，在臺北縣中
    和市○○街148 號前，與告訴人乙○○發生口角，並有持安
    全帽毆打乙○○之頭部，且對乙○○出言：「不想跟一隻豬
    說話」之事實，惟矢口否認有何傷害及公然侮辱之犯行，辯
    稱：乙○○自背後打伊一下，伊始順手拿安全帽還手毆打乙
    ○○，伊是正當防衛，當時乙○○有以三字經辱罵伊，伊才
    對乙○○說：「不想跟一隻豬說話」、「你們是金光黨」，
    但並未以三字經辱罵乙○○云云。惟查：上開事實，業據被
    告於警詢、偵訊、本院訊問及審理時自承在卷，核與告訴人
    乙○○及證人溫麗華指述情節相符，復有診斷證明書1 紙在
    卷可按。被告雖以前詞置辨，然按刑法第23條所稱正當防衛
    ，須對現在不法侵害始得為之，侵害若已過去，即無實施正
    當防衛行為可言，至於彼此互毆，又必以一方初無傷人行為
    ，因排除對方不法侵害而加以還擊，始得以正當防衛論，若
    屬侵害發生後之報復行為，即非所謂正當防衛，此觀最高法
    院30年上字第1040號判例意旨甚明。查被告於本院審理及訊
    問時自承:「 （審判長問：你剛剛說你往前騎走之後你發現
    對方過來打你的背部，她打幾下？）一下。沒有接續著打」
    、「（審判長問：她打你一下，你回過頭一看到是她之後，
    他還有沒有再打？）沒有」、「我就突然覺得我背後很痛，
    有人從背後打我一下，我後面的貨物也落地，我一回頭，看
    她有無拿武器，我就順手拿起安全帽還手，我打她的時候，
    她並沒有再打我」等語（詳本院96年6 月12日審判筆錄及本
    院卷第19-20 頁），參以證人乙○○於本院審理時到庭具結
    證稱：「他很兇的告訴我說他不跟豬說話」、「（檢察官問
    ：妳有去追他嗎？）有，因為覺得不可以這樣公然侮辱人，
    誰知道他就拿安全帽襲擊我頭這邊，以致我倒在地上」、「
    （問：妳上前叫他的時候，妳有用東西拍他嗎？）沒有，我
    是用手。我說你怎麼可以這樣罵人」、「（檢察官問：他除
    了罵你是一隻豬還有說什麼嗎？）他用安全帽襲擊我，我跌
    倒在地，他本來還要繼續逞兇，但是我朋友溫麗華拉住他，
    我們一起說你怎麼可以這樣打人，他有說打我是剛剛好，他
    說你們是金光黨」、「（檢察官問：他有沒有用三字經罵妳
    ？）有」、「（檢察官問：妳手部的挫傷還有瘀腫的傷害是
    因為倒在地上造成？）是」等語（詳本院96年6 月12日審判
    筆錄），則單以證人乙○○並未持任何武器，僅以手拍被告
    之背後1 下，實難認已屬不法所有之侵害。縱認證人乙○○
    徒手拍被告背後1 下係屬不法之侵害，然證人乙○○拍被告
    背後1 下後並未接續拍打被告，則該侵害顯非「現在不法侵
    害」，是被告持安全帽毆打證人乙○○之頭部，實無成立正
    當防衛之餘地。從而，原審判決顯無違誤，被告上訴意旨所
    稱，無非係事後圖卸刑責之詞，殊無可採。
四、原審以被告甲○○所為係犯刑法第277 條第1 項之傷害罪及
    同法第309 條第1 項之公然侮辱罪，依刑事訴訟法第449 條
    第1 項前段、第3 項、第454 條第2 項，刑法第2 條第1 項
    前段、修正前第33條第5 款、修正前第41條第1 項前段、修
    正前第42條第2 項，罰金罰鍰提高標準條例第1 條前段、修
    正前罰金罰鍰提高標準條例第2 條之規定，並審酌被告甲○
    ○犯罪動機、目的、手段、犯罪後態度等一切情狀，分別量
    處如主文所示之刑，並分別諭知易科罰金及易服勞役之折算
    標準，其認事用法及量刑均屬妥適，應予維持。上訴意旨所
    執之前開理由，尚無足採，業如前述，是其上訴為無理由，
    應予駁回。
據上論斷，應依刑事訴訟第455 條之1 第1 項、第3 項、第368
條、第373 條，判決如主文。
本案經檢察官吳宗光到庭執行職務。
中　　華　　民　　國　　96　　年　　6 　　月　　29　　日
                  刑事第十七庭  審判長法　官  李幼妃
                                      法　官  張紹省
                                      法　官  鄭燕璘
以上正本證明與原本無異。
本件不得上訴。
                                      書記官  呂紹明
中　　華　　民　　國　　96　　年　　6 　　月　　29　　日
附錄本案論罪科刑法條全文：
刑法第277條第1項：
傷害人之身體或健康者，處 3 年以下有期徒刑、拘役或 1 千元
以下罰金。
刑法第309條第1項：
公然侮辱人者，處拘役或 3 百元以下罰金。
